臺灣雲林地方法院民事判決
111年度簡上字第34號
上  訴  人  林宗賢  
被  上訴人  顏妙芬  
上列當事人間請求返還借款事件，上訴人對於中華民國111年3月
16日本院虎尾簡易庭第一審判決（110年度虎簡字第168號）提起
上訴，本院於111年7月25日言詞辯論終結，判決如下：
    主      文
上訴駁回。
第二審訴訟費用由上訴人負擔。
    事實及理由
壹、程序方面：
    上訴人經合法通知，未於言詞辯論期日到場，核無民事訴訟
    法第386條各款所列情形，經依被上訴人聲請，由其一造辯
    論而為判決。
貳、實體方面：
一、被上訴人主張：上訴人陸續向其借款合計新臺幣（下同）30
    0,588元（起訴狀原記載借款金額合計為316,428元，各筆款
    項借款之時間、名目及交付方式如起訴狀所附「林宗賢借款
    明細」所載，嗣被上訴人以民國110年9月1日民事陳報/補正
    狀更正各筆款項借款之時間、名目、交付方式如附表所示，
    並主張借款總金額為300,588元），兩造於110年6月19日約
    定應於110年6月21日償還，但屆期未清償，為此提起本件訴
    訟，並聲明：上訴人應給付被上訴人316,428元，及自起訴
    狀繕本送達之翌日起至清償日止，按週年利率百分之五計算
    之利息。
二、上訴人之答辯：
　㈠上訴人於原審辯以：　
　  ⒈被上訴人已拒絕如附表編號5之借款；編號9、11只是詢問
      ，實際未借款；否認有編號16、29之借款關係；編號21的
      539運彩不只上訴人一人簽注，且已還清，金額4,000元是
      編號19、20的總計；編號28的實際數額僅7萬元，並非10
      萬元。除上開所述外，其餘確實有借款，但都加在證人江
      兆權帳簿上。被上訴人是證人江兆權的同居人兼會計，上
      訴人要離職時，被上訴人與證人江兆權認為上訴人欠他們
      共37萬多元，現在證人江兆權卻持本票告上訴人，被上訴
      人又以通訊軟體LINE（下稱LINE）的對話告上訴人，相當
      於是想拿兩次錢。上訴人的本票、借據簽名畫押都是遭逼
      迫所為，若不順從就需馬上將現金還清，上訴人無力償還
      ，只能順從簽押，且借據上的金額多是修理車子的錢，車
      子沒固定人員開，車壞卻要當天開車的司機承擔修理費用
      約67,000元，還有171,389元修理費，全要上訴人處理，
      上訴人當時住院，有告知無法上工，卻仍要求上訴人去開
      車，才發生車禍，修理費171,389元即被上訴人所提出的
      車禍和解書金額。
　  ⒉否認兩造間有借貸關係存在，蓋因上訴人先前受僱於證人
      江兆權，上訴人與證人江兆權間金錢債務已作結算，由上
      訴人簽發面額各2萬元、299,000元之本票2張交予證人江
      兆權存查，證人江兆權進而持上開2張本票向鈞院聲請110
      年度司票字第256號本票裁定准予強制執行確定（下稱系
      爭本票裁定）在案，足證兩造間不存在任何債務關係，且
      上訴人已對證人江兆權償還部分債務，實際欠證人江兆權
      的錢僅10萬元左右。
　  ⒊上訴人雖有透過被上訴人如LINE所示之對話內容，交涉與
      證人江兆權間之債務，但上訴人與被上訴人間無借貸關係
      存在，被上訴人未就借貸之合意為舉證等語資為抗辯。
  ㈡上訴人於本院除引用原審之陳述及舉證外，並補稱：
　　⒈原審判決徒以被上訴人於附表編號1至8、10、12、15、17
      、18、22、24至28金錢合計235,748元，為有理由，逾此
      部分無理由云云，均未見被上訴人於原審提出任何金流之
      證明，與證人江兆權之債權是否同一債權，均未命證人江
      兆權或被上訴人提出金流證明，率予採信，亦有片面未依
      證據採認之違法。
　　⒉況兩造間於何時何地有借貸債權之往來，僅以LINE之對話
      內容為依憑，亦尚嫌速斷，而未臻明確，亦未審舉證責任
      分配原則之適用，依民事訴訟法第277條規定，前開借貸
      金流，應由被上訴人負舉證之責任，原審判決未察，有違
      失之處，應予廢棄改判，以符法治。
三、原審判決上訴人應給付被上訴人235,748元，及自110年10月
    9日起至清償日止，按週年利率百分之五計算之利息，而駁
    回被上訴人其餘請求（此部分未據被上訴人提起上訴，已經
    確定），上訴人不服提起上訴，並聲明：原審判決不利於上
    訴人部分廢棄；上開廢棄部分，被上訴人於第一審之訴及假
    執行之聲請均駁回。被上訴人則聲明：上訴駁回。
四、本院之判斷：
  ㈠按判決書內應記載之事實，得引用第一審判決。又判決書內
    應記載之理由，如第二審關於攻擊或防禦方法之意見及法律
    上之意見與第一審判決相同者，得引用之，民事訴訟法第45
    4條第1項前段、第2項前段分別定有明文。此一規定，依同
    法第436條之1第3項，於簡易程序之第二審亦有準用。本院
    對兩造所提出攻擊、防禦方法之意見及法律上之意見，與原
    審判決相同，爰引用原審判決關於理由之記載。以下僅就上
    訴人在本院所提出之攻擊防禦方法加以判斷。
  ㈡按當事人主張之事實，經他造於準備書狀內或言詞辯論時或
    在受命法官、受託法官前自認者，無庸舉證；自認之撤銷，
    除別有規定外，以自認人能證明與事實不符或經他造同意者
    ，始得為之，民事訴訟法第279條第1項、第3項定有明文。
    經查，本件上訴人於原審111年1月5日行言詞辯論時已承認
    有向被上訴人借款如附表編號1至4、6至8、10、12至15、17
    至20、22至27所示（見原審卷第344頁），應認已對上開事
    實為自認，依民事訴訟法第279條第1項規定，被上訴人主張
    之上開事實，即無庸舉證。嗣後上訴人雖又否認有向被上訴
    人借用上開款項，惟因上訴人並未證明其自認與事實不符，
    亦未經被上訴人同意撤銷，依民事訴訟法第279條第3項規定
    ，上訴人所為之自認不得撤銷。是以，原審基於上訴人之自
    認，而認定兩造間確有如附表編號1至4、6至8、10、12至15
    、17至20、22至27之借貸關係存在，另以附表編號19、20、
    23之借款為簽賭之賭金，該等行為所生債之關係無請求權之
    可言，而駁回被上訴人上開請求，其認事用法並無違誤。
  ㈢至於上訴人否認附表編號5及附表編號28之借款，而原審判決
    認定兩造間確有上開借貸關係存在，並非僅憑被上訴人所提
    出之LINE對話內容而已，尚有證人江芮棋與證人陳威任之證
    詞可佐。是以，上訴人以被上訴人未負舉證責任，原審未注
    意及此，而認原審判決有違失之處，自非可採。
　㈣另本件被上訴人及上訴人間之借款債務，與證人江兆權及上
    訴人間之債務非屬同一債務乙情，業經原審判決說明甚詳，
    上訴理由指摘原審未命證人江兆權或被上訴人提出金流證明
    ，率予採信被上訴人之主張，亦有片面未依證據採認之違法
    ，核與事實不符，亦不足採。　
五、從而，原審判決上訴人應給付被上訴人235,748元，及自110
    年10月9日起至清償日止，按週年利率百分之五計算之利息
    ，駁回被上訴人其餘之請求，並依職權宣告假執行，認事用
    法並無不當。上訴意旨仍執前詞，指摘原審判決不當，求予
    廢棄改判，非有理由，應予駁回。
六、本件事證已臻明確，兩造其餘攻擊防禦方法及證據資料，核
    與本件判決結果不生影響，不予一一論述，併予敘明。
七、據上論結，本件上訴為無理由，依民事訴訟法第454條第2項
    、第436條之1第3項、第449條第1項、第78條，判決如主文
    。
中　　華　　民　　國　　111 　年　　8 　　月　　4 　　日
                  民事第二庭    審判長  陳秋如
                                法  官  楊昱辰
                                法  官  蔡碧蓉
以上正本係照原本作成。
本判決不得上訴。
中　　華　　民　　國　　111 　年　　8 　　月　　4 　　日
                                書記官  段瑋鈴
附表：　　
編號 時間 金額 （新臺幣） 被上訴人主張上訴人之借款名目、交付方式 被上訴人主張之證物出處（原審卷） 本院准駁之認定 1 108年12月31日     400元 借款-先拿工作包包內的錢，再以LINE告知 第235頁 准許 2 109年2月3日   2,000元 借款-到家裡拿現金，要包紅包 第237頁 准許 3 109年2月9日  10,000元 借款-到家裡拿現金，要包紅包給家人 第239頁 准許 4 109年2月11日   3,300元 借款-車禍代償 第241至245頁 准許 5 109年2月19日  10,000元 借款-稱付房租 第247頁 准許 6 109年5月27日   2,000元 借款-到家裡拿錢，稱賭博輸錢、借生活費 第249頁 准許 7 109年6月24日  20,000元 借款-隔天到家裡拿現金 第251頁 准許 8 109年7月21日  14,000元 借款-購買全新MK包和皮夾 第253至255頁 准許 9 109年8月13日  20,000元 借款-小額代償，約至7-11償還 第257頁 駁回 10 109年8月23日  15,000元 借款-到家裡拿現金 第259頁 准許 11 109年8月25日  20,000元 借款 第261頁 駁回 12 109年9月11日     300元 借款-先拿工作包包內的錢，再以LINE告知 第263頁 准許 13 109年9月20日     400元 借款-先拿工作包包內的錢，再以LINE告知 第265頁 准許 14 109年9月23日  15,000元 借款-到家裡拿現金 第267頁 准許 15 109年10月16日     500元 借款-先拿工作包包內的錢，要看醫生 第269頁 准許 16 109年10月22日   6,000元 借款-代償小額利息 第271頁 駁回 17 109年10月24日  15,000元 借款-到家裡拿現金繳車款 第273頁 准許 18 109年10月24日   1,000元 借款-晚上到家裡拿現金，作為生活費 第273頁 准許 19 109年11月28日     720元 借款-539運彩代償 第275頁 駁回 20 109年12月2日     800元 借款-539運彩代償 第277頁 駁回 21 109年12月7日   4,000元 借款-539運彩代償 第279頁 駁回 22 110年2月14日  15,000元 借款-到家裡拿錢，作為生活費 第281頁 准許 23 110年3月8日   320元 借款-539運彩代償 第283頁 駁回 24 110年3月29日   6,000元 借款-代償前女友 第285頁 准許 25 110年5月19日   2,648元 借款-到家裡拿錢，作為電話費 第287頁 准許 26 110年6月11日   3,000元 借款-朋友出殯罐頭塔 第289至291頁 准許 27 110年6月18日     200元 借款-拿工作包包內的錢 第293頁 准許 28 110年6月18日 100,000元 代償-109年初代償嘉義嘉大當鋪 第295至297頁 准許 29 110年2月11日 13,000元 代償-李秉樺來家裡跟上訴人借現金 未提出證據 駁回   合計  300,588元   准許235,748元，其餘駁回